【裁判字號】    97,上訴,2140
【裁判日期】    971002
【裁判案由】    違反毒品危害防制條例
【裁判全文】
臺灣高等法院臺中分院刑事判決        97年度上訴字第2140號
上  訴  人
即  被  告  甲○○
                    現於另案在台灣台中看守所
上列上訴人因違反毒品危害防制條例案件，不服臺灣臺中地方法
院97年度訴字第2403號中華民國97年7月21日第一審判決（起訴
案號：臺灣臺中地方法院檢察署97年度毒偵字第2266號），提起
上訴，本院判決如下：
    主  文
上訴駁回。
    理  由
一、本案經本院審理結果，認被告上訴部分之第一審判決，其認
    事用法及量刑均無不當，應予維持，並引用第一審判決書記
    載之事實、證據及理由（如附件）。
二、上訴人即被告（下稱被告）甲○○在本院未提出其他有利之
    證據及辯解，其上訴意旨略以：(一)原審判決認定被告在大陸
    地區廣東省之海悅飯店內犯施用第一級毒品罪，即為在中華
    民國領域內犯罪，應適用中華民國法律論處等語，實與現今
    狀況不符，因中華民國與中華人民共和國分屬兩個主權不同
    之國家。我中華民國歷任總統亦迭向國內同胞及國際媒體稱
    中華民國與中國大陸屬一邊一國，在國際上分屬兩個主權不
    同之國家。根據刑法第五條規定（保護主義、世界主義）在
    國外單純施用毒品並不課予刑罰。(二)、被告在中華人民共和
    國旅遊時因舟車勞頓、煩躁之際僅施用了一次毒品，原審判
    處有期徒刑十一個月實屬過重云云。然查：
(一)、按中華民國憲法第四條明文：「中華民國領土，依其固有之
    疆域，非經國民大會之決議，不得變更之。」，而國民大會
    亦未曾為變更領土之決議。又中華民國憲法增修條文第十一
    條復規定：「自由地區與大陸地區間人民權利義務關係及其
    他事務之處理，得以法律為特別之規定。」；且臺灣地區與
    大陸地區人民關係條例第二條第二款更指明：「大陸地區：
    指台灣地區以外之中華民國領土。」，在在揭示大陸地區仍
    屬我中華民國之領土；同條例第七十五條復規定：「在大陸
    地區或在大陸船艦、航空器內犯罪，雖在大陸地區曾受處罰
    ，仍得依法處斷。但得免其刑之全部或一部之執行。」。據
    此，大陸地區現在雖因事實上之障礙為我國主權所不及，但
    在大陸地區犯罪，仍應受我國法律之處罰，即明示大陸地區
    猶屬我國領域，並未對其放棄主權（最高法院八十九年度台
    非字第九四號、九十年度台上字第七○五號判決要旨參照）
    。本件被告甲○○於九十七年四月二十三日，在大陸地區廣
    東省之海悅飯店內犯毒品危害防制條例第十條第一項之施用
    第一級毒品罪嫌，即為在中華民國領域內犯罪，自應適用中
    華民國法律論處。
(二)、第查：原判決已敘明「爰審酌被告前曾因施用毒品案件，經
    觀察、勒戒及強制戒治後，猶不知悛改，復再犯本件之施用
    毒品罪，顯然無視毒品對於其自身健康之戕害及對於社會安
    全與公共秩序之潛在危害，惟念及施用毒品固戕害個人健康
    至鉅，然就他人權益之侵害仍屬有限，及其犯罪目的、手段
    及施用毒品之次數僅為一次等一切情狀，量處如主文所示之
    刑，以示懲儆」，足見原判決於科刑時已以被告之責任為基
    礎，並對被告犯罪之動機、目的、犯罪所生之危險或損害、
    犯罪後之態度均已有審酌，而為科刑，又以被告施用第一級
    毒品，累犯，因而量處有期徒刑十一月，本院認被告既已有
    施用第一級毒品前科，且亦曾經觀察、勒戒，仍不知悔改，
    於刑執行完畢後，五年內再犯，屬累犯，自不宜輕縱，原審
    量處被告有期徒刑十一月，尚稱妥適，被告猶執上詞指摘原
    判決不當，洵非可採，其上訴無理由，應予駁回。
三、據上論斷，應依刑事訴訟法第三百七十三條、第三百六十八
    條，判決如主文。
中    華    民    國    97    年    10    月    2      日
            刑事第四庭    審判長法  官  洪  耀  宗
                                法  官  許  文  碩
                                法  官  蔡 王 金 全
上列正本證明與原本無異。
如不服本判決應於收受送達後十日內向本院提出上訴書狀，其未
敘述上訴之理由者並得於提起上訴後十日內向本院補提理由書 (
均須按他造當事人之人數附繕本)。
                                書記官  金  珍  華
中    華    民    國    97    年    10    月    2      日


司法院資訊處製作；財團法人民間司法改革基金會備份。
